臺灣臺中地方法院刑事判決
110年度易字第1038號
公  訴  人  臺灣臺中地方檢察署檢察官
被      告  陳興仁



上列被告因違反槍砲彈藥刀械管制條例案件，經檢察官提起公訴
（110年度偵字第10078號），本院判決如下：
    主  文
陳興仁犯非法持有刀械罪，累犯，處拘役貳拾日，如易科罰金，
以新臺幣壹仟元折算壹日。扣案之扁鑽貳支，均沒收之。
    事  實
一、陳興仁於民國108年間某日搬入臺中市○○區○○○街000號居住
    ，而於109年間某日，在上址之房間衣櫃內，發現來源不明
    之扁鑽2支，明知扁鑽為槍砲彈藥刀械管制條例列管之刀械
    ，未經許可，不得持有，竟基於非法持有刀械之犯意，將上
    開扁鑽2支藏放在原本之衣櫃內而持有之。嗣於110年1月21
    日，為警持搜索票至前址搜索扣得上開扁鑽2支而查獲。
二、案經臺中市政府警察局大甲分局報告臺灣臺中地方檢察署檢
    察官偵查起訴。
    理  由
壹、程序部分：
一、按法院認為應科拘役、罰金或應諭知免刑或無罪之案件，被
    告經合法傳喚無正當理由不到庭者，得不待其陳述逕行判決
    ，刑事訴訟法第306條定有明文。被告陳興仁經本院合法傳
    喚，無正當理由而未於110 年11月18日審判期日到庭，有本
    院送達證書2份、刑事報到單1 在卷可稽（見本院卷第91至9
    5頁），且本院認本案屬應科拘役之案件，依前開規定，爰
    不待被告到庭陳述，逕由檢察官一造辯論而為判決，先予敘
    明。
二、按被告以外之人於審判外之陳述，雖不符刑事訴訟法第159
    條之1 至第159 條之4 之規定，而當事人於審判程序同意作
    為證據，法院審酌該言詞陳述或書面陳述作成時之情況，認
    為適當者，亦得為證據。當事人、代理人或辯護人於法院調
    查證據時，知有第159 條第1 項不得為證據之情形，而未於
    言詞辯論終結前聲明異議者，視為有前項之同意，刑事訴訟
    法第159 條之5 定有明文。經查，本判決所引用被告以外之
    人於審判外之陳述，或經檢察官引為證據使用，被告表示同
    意作為證據（見本院卷第84至85頁），或經本院調查證據時
    提示，被告並未到庭，檢察官亦未爭執證據能力（見本院卷
    第98至99頁），本院審酌該等證據之取得過程並無瑕疵，與
    本案待證事實間復具有相當之關聯性，應得作為證據。
三、本判決所引之非供述證據，並無證據顯示係實施刑事訴訟程
    序之公務員違背法定程序所取得之證據，亦無刑事訴訟法第
    159條之4之顯有不可信之情況與不得作為證據之情形，且已
    經依法踐行調查證據之程序，自具有證據能力。　　
貳、實體部分：
一、上開犯罪事實，業經被告於警詢、偵訊及本院準備程序中供
    承不諱（見偵卷第69、125至126頁、本院卷第83至84頁），
    並有警員職務報告書、本院搜索票、臺中市政府警察局大甲
    分局搜索扣押筆錄、扣押物品目錄表各1份、扣案物照片1張
    、現場配置圖暨照片8張（見偵卷第49、83、85至90、93至9
    9、119頁）在卷可稽，又扣案扁鑽2支經鑑定，均認屬槍砲
    彈藥刀械管制條例之管制刀械，此有臺中市政府警察局110
    年2月4日中市警保字第1100009840號函暨所附刀械鑑驗照片
    4張與鑑驗登記表2張（見偵卷第51至59頁）在卷可參。至於
    被告雖辯稱：上址原本是伊舅舅在住，已經十年沒有人住，
    他們東西留在那邊，人已經搬走，上開扁鑽2支原本就在那
    ，伊於108年間某日搬進去住，而於109年間某日才發現上開
    扁鑽2支，伊否認犯罪等語（見本院卷第82至84頁），惟查
    被告既然自承警方查扣上開扁鑽2支所在之上址房間均為其
    使用居住，而於該房間之衣櫃內發現上開扁鑽2支後，持續
    使上開扁鑽2支放置在其所管領使用之房間衣櫃內等節，足
    認被告應有持有該等扁鑽之犯意，被告所辯尚非可採，是本
    件事證明確，被告非法持有刀械之犯行洵堪認定，應依法論
    科。
二、核被告所為，係犯槍砲彈藥刀械管制條例第14條第3項之非
    法持有刀械罪。按未經許可持有槍彈刀械罪，其持有之繼續
    ，為行為之繼續，而非狀態之繼續，至持有行為終了時，均
    論為一罪，不得割裂。亦即該槍彈刀械一經持有，罪即成立
    ，但其完結須繼續至持有行為終了時為止（最高法院75年度
    台上字第6600號、85年度台上字第3523號、99年度台上字第
    4123號判決意旨參照）。被告基於持有扁鑽2支之單一犯意
    ，自取得時起至為警查獲時止，持有行為僅有一個，為繼續
    犯之單純一罪。
三、按受徒刑之執行完畢，或一部之執行而赦免後，5 年以內故
    意再犯有期徒刑以上之罪者，為累犯，加重本刑至二分之一
    ；有期徒刑或罰金加減者，其最高度及最低度同加減之；拘
    役加減者，僅加減其最高度，刑法第47條第1 項、第67條、
    第68條分別定有明文。被告前因施用毒品案件，經本院106
    年易字第1215號判決處有期徒刑5月確定，於106年6月9日易
    科罰金執行完畢，有臺灣高等法院被告前案紀錄表1份在卷
    可考，其於受徒刑之執行完畢後，5年以內故意再犯本件有
    期徒刑以上之罪，為累犯，本院審酌司法院大法官釋字第77
    5 號解釋意旨，係指在法院認為個案應量處最低法定刑，又
    無法適用刑法第59條酌量減輕其刑規定之情形，始例外應依
    該解釋意旨裁量不予加重最低本刑，並宣告最低法定刑，而
    考量被告前案執行刑期非短、前案與本案均為故意犯罪足認
    其刑罰反應力薄弱、本案所涉罪質及犯罪情狀，認為如依累
    犯規定加重最低本刑，並不會使被告所受之刑罰超過其所應
    負擔之罪責，也不會使其人身自由因此遭受過苛之侵害，與
    憲法罪刑相當原則及比例原則皆無抵觸。據此，本案並無上
    開大法官解釋意旨所指例外情事，認應依刑法第47條第1 項
    規定，加重其刑（拘役部分，僅加重最高刑度）。
四、爰審酌被告持有本案扁鑽2支，對於社會安全產生潛在之危
    害，與政府查禁刀械之政策並維護社會治安之目的相違，但
    尚無被告使用本案扁鑽2支作為危險用途之具體事證，對社
    會之危害尚輕，兼衡其持有扁鑽之數量、期間，以及被告前
    有竊盜、毒品、詐欺等刑事案件紀錄（均見臺灣高等法院被
    告前案紀錄表，構成累犯部分不重複評價），素行非佳，基
    於刑罰特別預防之功能，在罪責範圍內予以適當考量，另考
    量被告為高中畢業之智識程度，離婚、家庭經濟狀況勉持（
    見偵卷第61頁、本院卷第13頁），且審酌檢察官對於量刑之
    意見（見本院卷第99至100頁）等一切情狀，量處如主文所
    示之刑。
五、扣案之扁鑽2支，係屬槍砲彈藥刀械管制條例所列管之刀械
    ，屬違禁物，是不問屬於犯罪行為人與否，應依刑法第38
    條第1 項之規定宣告沒收之。 
據上論斷，應依刑事訴訟法第299 條第1 項前段、第306條，槍
砲彈藥刀械管制條例第14條第3項，刑法第11條前段、第41條第1
 項前段、第47條第1項、第38條第1項，判決如主文。
本案經檢察官康存孝提起公訴，檢察官張溢金到庭執行職務。
中　　華　　民　　國　　110 　年　　11　　月　　30　　日
                  刑事第二十庭  法  官  林秉賢
以上正本證明與原本無異。
如不服本判決應於收受送達後20日內向本院提出上訴書狀，並應
敘述具體理由；其未敘述上訴理由者，應於上訴期間屆滿後20日
內向本院補提理由書（均須按他造當事人之人數附繕本）「切勿
逕送上級法院」。
                              　書記官 詹東益
中　　華　　民　　國　　110 　年　　11　　月　　30　　日
附錄論罪科刑法條：
槍砲彈藥刀械管制條例第14條
未經許可，製造、販賣或運輸刀械者，處3年以下有期徒刑，併
科新台幣100萬元以下罰金。
意圖供自己或他人犯罪之用，而犯前項之罪者，處6月以上5年以
下有期徒刑，併科新台幣300萬元以下罰金。
未經許可，持有或意圖販賣而陳列刀械者，處1年以下有期徒刑
、拘役或新台幣50萬元以下罰金。
第1項及第2項之未遂犯罰之。